【裁判字號】    97,抗,538
【裁判日期】    971127
【裁判案由】    聲明異議
【裁判全文】
臺灣高等法院臺中分院民事裁定           97年度抗字第538號
抗  告  人  甲○○
上列抗告人因與相對人聯邦商業銀行股份有限公司間聲明異議事
件，對於中華民國97年6月17日臺灣臺中地方法院97年度事聲字
第2號所為裁定提起抗告，本院裁定如下：
    主  文
原裁定廢棄，發回臺灣臺中地方法院。
    理  由
一、抗告意旨略以：相對人對抗告人送達帳單、聲請法院執行通
    知之地址，均為「台中市○○路228號」，向原法院聲請支
    付命令時，卻故意以戶籍所在地為送達地址。本件聲明異議
    程序拖延過久。終助相對人查封、拍賣土地達9個月之久，
    造成抗告人債務利息及訴訟支出等負擔，爰提起抗告，聲明
    廢棄原裁定等語。
二、按送達於應受送達人之住居所、事務所或營業所行之，民事
    訴訟法第136條第1項定有明文。我國民法關於住所之設定兼
    採主觀主義與客觀主義之精神，不以登記為要件。所謂住所
    ，即以久住之意思住於一定地域，此觀民法第20條第1項自
    明，而戶籍法為戶籍登記之行政管理規定，戶籍地址乃係依
    戶籍法所為登記之事項，戶籍地址並非為認定住所之唯一標
    準。又不能依民事訴訟法第136條、第137條之規定為送達者
    ，固得依同法第138條之規定為寄存送達，惟應受送達人之
    住居所、事務所或營業所現已變更者，縱令其戶籍登記尚未
    遷移，仍不得於原處所為寄存送達，最高法院27年上字2566
    號判例、88年度台抗字第539號、88年度台抗字第251號裁判
    要旨參照。
三、本件相對人以抗告人向其借款到期未清償為由，向原法院聲
    請對抗告人核發支付命令，經原法院以95年度促字第35379
    號核發支付命令，並依抗告人戶籍地址「台中市○區○○街
    59之4號」向抗告人送達，於民國（下同）95年7月18日寄存
    於台中市警察局第三分局合作派出所，有戶籍謄本及送達證
    書附於原審卷可稽。惟查上開地址之建物業由抗告人於94年
    10月12日以買賣為原因移轉予秋金蘭，有抗告人提出之建物
    謄本異動索引在卷可查。且相對人對抗告人送達聲請法院執
    行通知、帳單，均非上開東南街之地址，而為「台中市○區
    ○○路228號」等情，業具抗告人提出聯邦債權管理部電催
    中心聲請法院執行通知、聯邦商業銀行94年9月至同年12月
    之帳單明細附卷可證，足證抗告人實際上並未住居在前開東
    南街住址，為相對人所明知，從而，雖抗告人未辦理戶籍變
    更登記，然台中市○○街59之4號既非抗告人之住所，則原
    法院逕將應送達予抗告人之系爭支付命令，向系爭東南街房
    屋所在地之轄區警察機關為寄存送達，揆諸首開說，自不生
    合法送達之效力，其20日之異議不變期間尚無從起算。惟抗
    告人何時實際領取或知悉上開支付命令，涉及本件支付命令
    送達時間之認定，實有進一步調查之必要，原法院未審酌此
    情，遽以支付命令業於95年7月18日送達抗告人，抗告人於
    97年2月25日才提出異議，已逾法定期間為由，裁定駁回抗
    告人之異議，尚有未洽。抗告意旨指摘原裁定不當，聲明廢
    棄，為有理由，爰予廢棄發回原法院更為妥適之處理。
三、據上論結，本件抗告為有理由，依民事訴訟法第492條、第
    95條、第78條，裁定如主文。
中    華    民    國    97    年    11    月    27    日
                  民事第六庭    審判長法  官  袁再興
                                      法  官  陳賢慧
                                      法  官  吳惠郁
以上正本係照原本作成。
不得再抗告。
                                      書記官  江玉萍
中    華    民    國    97    年    11    月    28    日
                                                      Ａ


司法院資訊處製作；財團法人民間司法改革基金會備份。
